【裁判字號】    97,上訴,413
【裁判日期】    970612
【裁判案由】    妨害自由等
【裁判全文】
臺灣高等法院臺中分院刑事判決         97年度上訴字第413號
上  訴  人  臺灣臺中地方法院檢察署檢察官
上  訴  人
即  被  告  丙○○
選任辯護人  陳大俊律師
            張秀瑜律師
上  訴  人
即  被  告  丁○○
選任辯護人  陳大俊律師
            張秀瑜律師
            林春祥律師
上列上訴人等因被告等妨害自由等案件，不服臺灣臺中地方法院
96年度訴字第3175號中華民國96年12月21日第一審判決（起訴案
號：臺灣臺中地方法院檢察署95年度偵續字第361號），提起上
訴，本院判決如下：
    主  文
原判決撤銷。
丙○○共同犯妨害自由罪，處有期徒刑捌月；減為有期徒刑肆月
，如易科罰金，以銀元參佰元即新臺幣玖佰元折算壹日。緩刑參
年。
丁○○共同犯妨害自由罪，處有期徒刑捌月；減為有期徒刑肆月
，如易科罰金，以銀元參佰元即新臺幣玖佰元折算壹日。
    事  實
一、丁○○、丙○○經由甲○○之邀約，而投資英國上市公司Ｓ
    ＰＯＲＴＳＷＩＮＢＥＴ（以下簡ＳＷＢ公司）之合作案，
    嗣該投資案因故進行不順利，其等2 人懷疑係甲○○從中耍
    詐阻撓，因而與甲○○發生債務糾紛，並為求彌補該投資損
    失，遂由丁○○邀請甲○○於民國95年4 月30日，到臺中市
    ○○○路243 號「４Ｃ咖啡館」見面，商談上開投資案之解
    決事宜。甲○○依約於同年4 月30日20時40分到場後，丁○○、丙○○即共同基於剝奪他人行動自由及傷害人之身體之
    犯意聯絡，夥同與其等具犯意聯絡之不詳姓名成年男子10餘
    人，強押甲○○上該建物2樓「龍匯資訊有限公司」之會客
    室內，並在丁○○授意下，由丙○○夥同其中約3、4名成年
    男子徒手毆打甲○○，致甲○○受有頭部外傷、胸部挫傷、
    臉及頸損傷等傷害；其中1名男子復持膠帶及電擊棒，恫嚇
    甲○○稱：要押其至大肚山活埋等語，致使甲○○因而心生
    畏懼，遂在其等威逼下，簽立中古汽車（委賣）合約書1紙
    ，同意將甲○○所有之車牌號碼0911－ND號保時捷跑車抵押
    予丙○○，作為上開債務之擔保，以此強暴、脅迫之方式，
    使甲○○行無義務之事。簽立後，丁○○、丙○○並要求甲○○立即交付上開車輛，甲○○在受到其等上開威逼後，不
    敢反對即時交車乙事，遂在甲○○之要求下，約於同年5 月
    1日0時許，由不知情之何集子（即綽號「大伯」之女子）駕
    駛甲○○之車輛搭載甲○○離去該處，返回其位在臺中縣豐
    原市○○路356巷15號3樓住處，欲取上揭保時捷跑車交付予
    丙○○，而不知情之陳志成則駕駛另1部車尾隨在後，約於
    同年5月1日0時28分許，甲○○於返家途中，何集子在某處
    便利商店下車去影印甲○○之身分證資料，甲○○則留在車
    內，並撥打行動電話予許錫津律師，告知其受傷之情事，並
    請許錫津律師前來其住處載其就醫，許錫津律師隨即趕往甲○○住處。迨甲○○抵達其住處後，何集子即陪同甲○○上
    樓尋找行車執照，而陳志成則在樓下等候，嗣甲○○僅尋得
    上開保時捷跑車之原始車籍資料，便將該資料連同保時捷跑
    車交付予何集子，由何集子於同日0時50分許駕駛該車，另
    陳志成駕駛原車尾隨而離去。隨即甲○○走至屋外，與許錫
    津律師碰面，委請許錫津律師搭載其前往行政院衛生署豐原
    醫院（下稱豐原醫院）就診、驗傷，並在當日上午報警處理
    ，而查獲上情。
二、案經被害人甲○○訴由臺中市警察局第一分局報請臺灣臺中
    地方法院檢察署檢察官偵查起訴。
    理  由
壹、程序部分：
一、按被告以外之人於偵查中向檢察官所為陳述，除顯有不可信
    之情況者外，得為證據，刑事訴訟法第159條之1第2項定有
    明文。偵查中對被告以外之人（包括證人、鑑定人、告訴人
    、被害人及共同被告等）所為之偵查筆錄，或被告以外之人
    向檢察官所提之書面陳述，性質上均屬傳聞證據。惟現階段
    刑事訴訟法規定檢察官代表國家偵查犯罪、實施公訴，依法
    其有訊問被告、證人及鑑定人之權，證人、鑑定人且須具結
    ，而實務運作時，檢察官偵查中向被告以外之人所取得之陳
    述，原則上均能遵守法律規定，不致違法取供，其可信度極
    高，職是，被告以外之人前於偵查中已具結而為證述，除反
    對該項供述得具有證據能力之一方，已釋明「顯有不可信之
    情況」之理由外，不宜以該證人未能於審判中接受他造之反
    對詰問為，即遽指該證人於偵查中之陳述不具證據能力。且
    所謂不可信性情況，法院應審酌被告以外之人於陳述時之外
    在環境及情況，例如：陳述時之心理狀況、有無受到外力干
    擾等，以為判斷之依據。本件證人甲○○、候坤男、乙○○
    、陳志成、何集子、湯耀宗、許錫津、苗怡凡、GORDON
    MANLEY等人於檢察官偵查中，以證人之身分陳述，經告以具
    結義務及偽證處罰後，於命證人朗讀結文後具結，其等係於
    負擔偽證罪之處罰心理下證述，並以具結擔保其供述之真實
    性，又無受其他不當外力干擾之情形，其等未曾提及檢察官
    在偵查時有不法取供之情形，依上說明，其等於偵查中之證
    言自具有證據能力。
二、次按被告以外之人（包括證人、鑑定人、告訴人、被害人及
    共同被告等）於審判外之陳述雖不符刑事訴訟法第159條之1
    至之4等4條之規定，而經當事人於審判程序同意作為證據，
    法院審酌該言詞陳述或書面陳述作成時之情況，認為適當者
    ，亦得為證據；當事人、代理人或辯護人於法院調查證據時
    ，知有刑事訴訟法第159條第1項不得為證據之情形，而未於
    言詞辯論終結前聲明異議者，視為有前項之同意，同法第
    159條之5定有明文。立法意旨在於傳聞證據未經當事人之反
    對詰問予以核實，原則上先予排除。惟若當事人已放棄反對
    詰問權，於審判程序中表明同意該等傳聞證據可作為證據；
    或於言詞辯論終結前未聲明異議，基於尊重當事人對傳聞證
    據之處分權，及證據資料愈豐富，愈有助於真實發見之理念
    ，且強化言詞辯論主義，使訴訟程序得以順暢進行，上開傳
    聞證據亦均具有證據能力。本件證人甲○○、乙○○、陳志
    成、何集子、湯耀宗等人固曾於警詢中為陳述，其性質雖屬
    傳聞證據，惟查無符合同法第159條之1至之4等前4條之情形
    ，其等所為之上開警詢筆錄內容，業經本院審理時予以提示
    並告以要旨，且各經檢察官、辯護人及被告等人表示意見。
    當事人或辯護人已知上述筆錄乃傳聞證據，且均未於言詞辯
    論終結前對該等筆錄內容異議，依上開規定，是其等於警詢
    中之證言已擬制同意其有證據能力，本院審酌上開筆錄作成
    時，較無人情施壓或干擾，亦無不當取供之情形，認為以之
    作為本案之證據亦屬適當，是其等於警詢中之證言自具有證
    據能力。
三、卷附診斷證明書及醫院病歷部分：
  (一)按除刑事訴訟法第159條之1至第159條之3之情形外，下列文
    書亦得為證據：一、除顯有不可信之情況外，公務員職務上
    製作之紀錄文書、證明文書。二、除顯有不可信之情況外，
    從事業務之人於業務上或通常業務過程所須製作之紀錄文書
    、證明文書。三、除前二款之情形外，其他於可信之特別情
    況下所製作之文書，刑事訴訟法第159條之4定有明文。次按
    刑事訴訟法第159條之4第2款所稱從事業務之人於業務上或
    通常業務過程所須製作之紀錄文書、證明文書，因係於通常
    業務過程不間斷、有規律而準確之記載，且大部分紀錄係完
    成於業務終了前後，無預見日後可能會被提供作為證據之偽
    造動機，其虛偽之可能性小，除非該等紀錄文書或證明文書
    有顯然不可信之情況，否則有承認其為證據之必要。醫院診
    斷證明書係病患就診或就醫，醫師就其診斷治療病患結果，
    所出具之證明書。醫師法第17條規定，醫師如無法令規定之
    理由，不得拒絕診斷書之交付。醫師係從事醫療業務之人，
    病患如純為查明病因並以接受治療為目的，而到醫療院所就
    醫診治，醫師於例行性之診療過程中，對該病患所為醫療行
    為，於業務上出具之診斷書，屬於醫療業務上或通常醫療業
    務過程所製作之證明文書，自該當於上開條款所指之證明文
    書。如為特定之目的（如訴訟之用）而就醫，醫師為其診療
    ，應病患之要求並出具診斷證明書，因其所記載之內容，具
    有個案性質，應屬被告以外之人於審判外之陳述，且不符上
    開條款所稱之特信性文書要件，自不得為證據（最高法院95
    年度臺上字第5026號判決要旨參照）。
  (二)查卷附之有關告訴人甲○○所受傷害之豐原醫院醫師所製作
    之有關其傷害之診斷證明書、豐原醫院95年8月4日豐醫歷字
    0950006220號函檢附甲○○就醫之病歷（見95年偵字第1377
    1號卷第23至27頁、第62頁）、豐原醫院96年4月11日豐醫歷
    字0960002581號函檢附甲○○就醫之病歷（見95年偵續字第
    361號卷第73至76頁），固屬被告以外之人於審判外之書面
    陳述，然此係甲○○於95年4月30日受傷後，為醫治所受之
    傷害，前往醫院就醫接受治療，由醫師本於其專業知識為其
    進行醫療行為後，於此業務上而製作前述診斷證明書及病歷
    ，具有相當之中立性，且對甲○○因此所受傷害之待證事項
    均具有相當關聯性，並無顯不可信之情況，依刑事訴訟法第
    159條之4第2款規定，自有證據能力。
貳、實體部分：
一、訊據上訴人即被告（下稱被告）丁○○、丙○○固不否認有
    於前揭時、地與甲○○會面商談投資債務事宜，並簽立上開
    中古汽車（委賣）合約書，隨即由何集子搭載甲○○返回住
    處取得上開保時捷跑車交付予丙○○等事實，然矢口否認有
    妨害自由及傷害之犯行，均辯稱：當時在該處並未另有10餘
    名成年男子在場，丙○○有與甲○○發生拉扯，但伊等並未
    毆打或拘束甲○○之行動，甲○○其間仍自由下樓抽煙，當
    時伊等有提議既然甲○○欠丙○○錢，就先將上開保時捷跑
    車抵押予丙○○，等甲○○兩個月內籌好錢再來換回該車，
    當時甲○○也同意，才自己說要請何集子載他回家去取車，
    並未有不法行為云云。被告之選任辯護人則為被告辯護稱：
    本件僅有告訴人之指訴，卻未指出涉案之10餘人共犯為何人
    ，不足採信，且證人許錫津之證詞與通聯記錄不符，委有可
    疑云云。經查：
  (一)上開犯罪事實，業據證人甲○○於警詢、偵查中具結證述、
    原審96年11月30日審理時及本院97年5月29日審理時證述明
    確，核與證人許錫津律師於偵查中具結證述及原審審理時到
    庭具結證述：95年5月1日凌晨確有前去告訴人甲○○住處，
    載其前去就醫等語；證人陳志成、何集子證述渠等如何前去
    取車之經過等情大致相符，並有豐原醫院急診病歷、急診室
    醫囑單、受傷照片、診斷證明書（見95年偵字第13771號卷
    第24至27頁、第62頁）、中古汽車（委賣）合約書（見見95
    年偵字第13771號卷第105頁）、電子郵件2封（見95年偵字
    第13771號卷第101至104頁）、通聯調閱查詢單（見95年偵
    字第13771號卷第18、19頁）附卷可稽，被告丁○○、丙○○亦自承其等確有於前揭時、地與甲○○會面商談投資債務
    事宜，並簽立上開中古汽車（委賣）合約書等事實，足認告
    訴人甲○○之指訴，尚非無據，應堪採信。
  (二)依豐原醫院急診室之醫囑單，告訴人甲○○受有頭部損傷、
    胸壁挫傷、臉及頸損傷等傷害，其傷勢有6處（見95年偵字
    第13771號卷第25頁），亦堪認告訴人甲○○係遭多人毆打
    ，告訴人甲○○指稱遭10餘名男子毆打，惟並非每人出手毆
    打後均會留下傷痕，尚難認告訴人甲○○之傷勢與其指訴遭
    10餘人毆打之情節不符。又告訴人甲○○指訴：當時另有10
    餘名成年男子參與上開犯行等語，雖為被告2人所否認，惟
    本案是否另有其餘10餘名成年男子參與犯行，對被告丁○○
    、丙○○是否構成刑責，並未有必然關係，告訴人甲○○當
    無虛構之必要，足認告訴人甲○○之指訴尚堪採信。且參與
    本案犯行之10餘名成年男子，告訴人甲○○既不相識，自無
    從提供其等之年籍資料以供傳喚，此乃當然之理，自難以此
    遽認告訴人甲○○之指訴不實，被告之選任辯護人上開辯解
    ，委無足取。
  (三)參諸被告丁○○與告訴人甲○○間，確有上開電子郵件之往
    來乙情，為被告丁○○自承在卷（見95年偵續字第361號卷
    第60頁），觀之該電子郵件內容，告訴人甲○○於95年5月2
    日凌晨零時47分寄發之電子郵件，最後二行提及：「it was
    unnecessary violence which took a place last night
    and I just cannot accept it（即中文：昨天晚上的暴力
    行為是不須要的，而且我無法接受）」等語（見95年偵字第
    13771號卷第102頁），若被告2人並無上開暴力行為，衡情
    當會極力否認，惟被告丁○○卻未加以否認告訴人甲○○有
    遭以暴力手段對待之情事，僅回信稱：「如你感到你無法接
    受的事，我們更無法更不能接受！希望你不要再去面對到我
    們互相都無法面對的事！」等語（見95年偵字第13771號卷
    第103頁），益徵告訴人甲○○之指訴非虛。
  (四)關於告訴人甲○○交付保時捷汽車予被告2人之原因：
    參酌上開中古汽車（委賣）合約書之內容，僅有甲○○之簽
    名、指印，並載明其身分證統一編號、住址、電話外，其餘
    關於車籍資料、交易金額、買受人、日期等均未填載（見95
    年偵字第13771號卷第105頁），且上開合約書係於95年5月1
    日凌晨0時許之時間簽署完成，並馬上前去告訴人甲○○住
    處取車，而非等到白天適當時間查明上開車籍資料後，再行
    簽約、交車，此顯與正常之交易習慣有違，如果告訴人甲○○非遭受脅迫，合約書上為何未填載日期、車輛作價之金額
    等資料？又何須如此急迫於凌晨時分由何集子、陳志成隨同
    告訴人甲○○回家取車及交付身分證明文件？且雙方當時並
    未確定債務總額，亦未簽立和解書或協議書，日後如債權人
    丙○○反悔，告訴人甲○○如何保障自己之權益？又被告丙○○於偵查中以證人之身分證稱：「（問：保時捷抵多少投
    資的錢？）沒有明確說要抵多少。」等語（見95年偵續字第
    361號卷第57頁），足認當時雙方並未約定告訴人甲○○所
    有之保時捷汽車要抵償多少債務額。又案發當天，告訴人甲○○本與被告丁○○約在４Ｃ咖啡館見面談事情，被告2人
    如無妨害自由、傷害之犯意，為何要將告訴人甲○○帶往同
    一棟大樓不同出入口之2樓龍匯資訊有限公司之辦公室？依
    上開情節以觀，告訴人甲○○指訴遭其中1名不知名之成年
    男子恐嚇、當時無行動自由，被迫簽署上開合約書等情，當
    屬可採。而被告丁○○、丙○○雖與甲○○間因上開ＳＷＢ
    公司之投資案而存有債務糾紛（詳見後述），惟上開保時捷
    跑車乃屬告訴人甲○○所有，告訴人甲○○本有自由處分之
    權利，既因受到被告丁○○、丙○○等人之脅迫，始簽署上
    開合約書，此部分核屬構成使人行無義務之行為甚明。
  (五)本案案發後，被告丙○○於95年9月15日與告訴人甲○○達
    成和解，有和解書乙紙附卷足憑（見95年偵續361號卷第47
    頁），和解書上並記載：「甲方（指告訴人甲○○）原（按
    ：應係『願』之誤載）當庭向本案偵查之檢察官表示：請求
    對乙方（指被告丙○○）所涉本件刑案部分予以從輕處理。
    」等語，茍被告丙○○辯稱並未有何不法行為屬實，被告丙○○焉有可能簽立上開和解書？此顯與常情有違，就此益證
    被告等人上開所辯，不足採信。
  (六)被告之選任辯護人雖質疑證人許錫津律師之證詞真實性，惟
    告訴人甲○○受有頭部損傷、胸壁挫傷、臉及頸損傷等傷害
    ，其傷勢有6處，有豐原醫院急診病歷、急診室醫囑單、受
    傷照片及診斷證明書（見95年偵字第13771號卷第24至27頁
    、第62頁）足資證明，而被告丁○○於95年5月28日警詢中
    供稱：「沒有人毆打、恐嚇甲○○，當時丙○○只有要他交
    代清楚時與他發生拉扯。」等語（見95年偵字第13771號卷
    第35頁），被告丙○○於95年5月28日警詢中供稱：「沒有
    人毆打、恐嚇甲○○，當時只有拉扯。」等語（見95年偵字
    第13771號卷第39頁），足認當時被告丙○○對告訴人甲○○有發生拉扯之行為。參諸告訴人甲○○所受之傷勢，應係
    遭他人毆打所致，告訴人甲○○於是日確實受有上開傷勢，
    自足資證明其受害之情事，當無再找證人許錫津故為偽證之
    必要，況證人許錫津律師之證詞，僅足以證明告訴人甲○○
    有受傷之事實，並無法證明係何人傷害告訴人甲○○，而證
    人許錫津身為律師，對偽證罪乃屬重罪乙情，知之甚稔，當
    無故犯偽證罪之理。又證人許錫津律師證述何集子、陳志成
    離開告訴人甲○○住處後，隨即看見告訴人甲○○臉部、胸
    部受傷之情況，並載送告訴人就醫，證人許錫津律師於96年
    4月10日偵訊中證稱：「我就看到甲○○走出來找我，表情
    非常痛苦，手摸胸部，臉上有明顯傷勢，包括右眼角及嘴唇
    一邊都有傷勢，嘴唇踵踵（按：應係『嘴唇腫腫』之誤載）
    ，有血絲，我就馬上開車送他去醫院，．．．」等語（見95
    年偵續字第361號卷第55頁），證人許錫津律師於96年5月17
    日偵訊中證稱：「碰面時甲○○沒有說什麼，但表情痛苦，
    用手撫住胸前，我用目視可看到他右眼有受傷、嘴唇腫起來
    ，．．．」等語（見95年偵續字第361號卷第94頁），另證
    人何集子於96年3月22日偵訊中亦證稱：「初到４Ｃ咖啡廳
    一樓時我有看到甲○○被帶到2樓去，當時我第一次看到甲○○還沒有受傷，但是我載甲○○回去時，甲○○有說他不
    舒服。」等語（見95年偵續字第361號卷第39頁），足認告
    訴人甲○○於離開４Ｃ咖啡館時有對證人何集子表示身體不
    適，告訴人甲○○如非遭人毆打成傷，告訴人甲○○身上焉
    有多處傷痕？又於離開４Ｃ咖啡館時表示身體不舒服？且證
    人許錫津當日與甲○○之通話紀錄，除卷附通聯紀錄之記載
    外，尚有以市內電話通話乙節，業據證人許錫津於原審審理
    時證述綦詳（見原審卷第68、69頁），尚難認有何與卷附通
    聯調閱查詢單不符之處，故本院認定證人許錫津之證詞應堪
    予採信。
  (七)證人何集子、陳志成、湯耀宗、乙○○等人雖證述於案發當
    時並未見到甲○○有受傷、行動受到拘束云云。查：
  (1)證人陳志成於95年5月28日警詢中證述其與被告丁○○有乾
    姐弟關係，親如親生姐弟關係，95年4月30日晚上係其駕車
    載被告丁○○、證人何集子到４Ｃ咖啡館等情（見95年偵字
    第13771號卷第51、52頁），又證人陳志成於警詢中證稱：
    「我載丁○○到該處後便去找朋友（向上路與東興路口）」
    、「當時丁○○打電話叫我回去，要我載何集子與甲○○到
    甲○○住處取一輛保時捷跑車回來，我便隨他們一同前往。
    」、「（問：甲○○與丁○○、丙○○談事之過程，你有無
    全程參與？）沒有，我當時在東興路朋友家。」等語（見95
    年偵字第13771號卷第52頁），證人陳志成於偵訊中證稱：
    「（問；他們去那邊做何事？何人叫你去的？）我不知道，
    何集子、丁○○叫我載他們去的，後來我就走了。」等語（
    見95年偵字第13771號卷第86頁），又證人甲○○於96年3月
    22日偵訊中證稱：「陳志成是在當天快結束時才出現」、「
    陳志成是最後進來小辦公室，他進來沒有親眼看到我被打過
    程，．．．在此之前我沒有看過陳志成。」等語（見95年偵
    續字第361號卷第38、40、41頁），足認證人陳志成並未在
    場見聞案發之過程，是證人陳志成所證自難據為有利於被告
    認定之依據。
  (2)證人何集子於警詢中證稱：「（問：甲○○與丁○○、丙○○談事之過程，你有無全程參與？）沒有，我與『志成』在
    樓下４Ｃ喝咖啡。」等語（見95年偵字第13771號卷第56頁
    ），證人何集子於偵訊中證稱：「當時是陳志成開車的，到
    了後陳志成跟我陪丁○○進去，我們三人在那喝咖啡，過了
    一段時間甲○○遲到約30分到1小時才來，來了後，我、丁○○與甲○○到這個地方的樓上，我到樓上時陳志成跟我說
    他要出去辦事，我上樓時陳志成人還在樓下，後來丙○○也
    有上去，我就下來了。」、「（問：甲○○、丙○○、丁○○談事情的中間，你人在樓下做何事？）我只是在抽煙、講
    電話，我自己一人喝咖啡。」等語（見95年偵字第13771號
    卷第82、83頁），證人何集子證述其與陳志成在４Ｃ咖啡館
    喝咖啡之情節，與證人陳志成證述係去朋友家等情，並不相
    符，是證人何集子所證是否有迴護被告2人之虞，自有可疑
    。又證人甲○○於96年3月22日偵訊中證稱：「何集子在我
    被打過程中就有目睹了。」等語（見95年偵續字第361號卷
    第38頁），證人何集子雖證述其並未看到告訴人甲○○遭人
    毆打，惟證人何集子於95年5月28日警詢中證述其係被告丁○○之朋友，案發當天係其與被告丁○○一同到４Ｃ咖啡館
    等情（見95年偵字第13771號卷第54、55頁），足認證人何
    集子與被告丁○○關係密切，是證人何集子證述其並未看到
    告訴人甲○○遭人強押、毆打云云，是否可採，自有可疑之
    處，尚難遽予採信。
  (3)被告丁○○於95年5月28日警詢中坦承：４Ｃ咖啡館是伊開
    設的等語（見95年偵字第13771號卷第33頁），證人何集子
    於偵訊中證稱：「（問：４Ｃ咖啡廳是誰開的？）以前是丁○○，後來是湯耀宗。」等語（見95年偵續字第361號卷第
    39頁），足認被告丁○○與證人湯耀宗係４Ｃ咖啡館前、後
    任之負責人。又證人湯耀宗於警詢中證稱以前曾經與被告丁○○合夥開公司（見95年偵字第13771號卷第57頁），而案
    發當天係由證人湯耀宗提供場所予被告丁○○等人使用，足
    認證人湯耀宗與被告丁○○關係密切。另證人湯耀宗曾與告
    訴人甲○○經營合夥事業，與告訴人甲○○有300餘萬元之
    債務糾紛，業據證人湯耀宗於95年6月9日警詢中證述明確（
    見95年偵字第13771號卷第57頁），核與告訴人甲○○於偵
    查中主張其與湯耀宗有債務糾紛之情節相符，堪認證人湯耀
    宗之前與告訴人甲○○即有債務糾紛。依上開情事以觀，證
    人湯耀宗既與被告丁○○關係密切，又之前曾經與告訴人甲○○有債務糾紛，證人湯耀宗所證是否屬實，亦有疑問，自
    難遽予採信。
  (4)又證人乙○○係４Ｃ咖啡館之服務生，受僱於湯耀宗，證人
    甲○○於本院證稱：伊進去不到一分鐘的時間就被架到2樓
    等語（見本院卷第125頁背面），是證人乙○○與告訴人甲○○既素不相識，於告訴人甲○○短暫停留之時間，對告訴
    人甲○○是否留存有印象，自有疑問，證人乙○○所證亦難
    採為有利於被告認定之依據。
  (八)告訴人甲○○於偵查中有無表示要就傷害部分撤回告訴：
  (1)按撤回告訴為一種訴訟上行為，核與和解為私法上之契約行
    為者有別。故告訴乃論之罪，縱經當事人私行和解，願撤回
    其告訴，但該告訴人嗣未依刑事訴訟法第238條第1項之規定
    ，在第一審辯論終結前，向該第一審法院以書狀或言詞表示
    撤回告訴之意思，仍不生撤回告訴之效力（參見最高法院90
    年台非字第389號判決）。
  (2)查本件告訴人甲○○提出告訴之後，告訴人甲○○與被告丙○○雖於95年9月15日在偵查中達成民事和解，雙方並簽訂
    和解書，依和解書記載之內容：「甲方（指告訴人甲○○）
    原（按：應係『願』之誤載）當庭向本案偵查之檢察官表示
    ：請求對乙方（指被告丙○○）所涉本件刑案部分予以從輕
    處理。」等語（見95年偵續361號卷第47頁），足認告訴人
    甲○○與被告丙○○達成民事和解時並無撤回告訴之意思。
  (3)告訴人甲○○於96年1月25日偵訊中陳述之內容，依偵訊筆
    錄記載：「（問：你現在如何處理丙○○所涉妨害自由、恐
    嚇取財、傷害的案件？）我不追究丙○○三種刑責，原因是
    已經達成和解。」等語（見95年偵續361號卷第29頁）。經
    本院當庭勘驗96年1月25日偵訊錄影光碟，經勘驗95年偵續
    字第361號卷第29頁偵訊筆錄錄影光碟，該日光碟顯示自錄
    影時間1小時7分24秒起（即錄影標題3第14章節之內容）錄
    影內容如下：「
    檢察官：那我想問你，現在你是告發自由等案件、恐嚇取財
            以及傷害嗎？
    甲○○：是。
    檢察官：這三件嗎，你現在對丙○○的意見是怎樣？
    甲○○：我是不予追究；為什麼，這個跟庭上報告，我跟他
            真的是基於張緻萱的挑撥。
    檢察官：好，你現在如何處理，問，告訴人，你現在如何處
            理丙○○，所涉妨害自由、恐嚇取財、傷害的案件
            ？你那時有講，他們可能是共同教唆那些人來傷害
            ，所以傷害部分撤回好不好？
    甲○○：是。但是我對張緻萱部分沒有辦法。
    檢察官：這我知道。
    丙○○：對我單方面的撤回而已。
    檢察官：好、好，我願意撤回對，意、即、對了，先不要，好，
            對對對。
    丙○○：可以不追究我。
    檢察官：不追究。
    甲○○：不追究而已。
    檢察官：對，我不追究丙○○的刑責，三樣刑責，三種刑責。
    甲○○：因為，我要報告檢察官就是，報告庭上的就是說，
            我跟丙○○之間的誤會大概也講清了，他也是聽信
            張緻萱的一面之詞。那後來他自己本身他也知道他
            錢也都是匯給張緻萱，也不是匯給我，這根本跟我
            一點關係也沒有，如果是買我的股票或是公司的股
            票，如果是買我的股票應該匯給公司，買我的應該
            會匯給我的戶頭，怎麼會匯給張緻萱。
    檢察官：好，原因是已經達成和解。
    丙○○：報告庭上。
    檢察官：但是就張緻萱共同與丙○○所涉的刑責，我還是要
            追究張緻萱這樣子。
    甲○○：是，因為他在外面到處給我放話說要找我的麻煩，
            所以我沒有辦法，真的。
    檢察官：那我再問，那你告侯、張緻萱什麼責任、刑責？
    甲○○：就妨害自由、傷害。
    檢察官：妨害自由及傷害，恐嚇取財有沒有？
    甲○○：恐嚇取財的部分。
    告訴代理人許錫津律師：沒有辦法。
    甲○○：恐嚇取財部分，一樣告。」（以上見本院卷第99頁
    背面、第100頁準備程序筆錄）。
  (4)告訴人甲○○於96年3月22日偵訊中陳述之內容，依偵訊筆
    錄記載：「對於丙○○傷害、妨害自由、恐嚇部分，我不再
    追究。」等語（見95年偵續361號卷第41頁）。經本院當庭
    勘驗96年3月22日偵訊錄影光碟，經勘驗95年偵續字第361號
    卷第41頁偵訊筆錄錄影光碟，該日光碟顯示自錄影時間7分
    15秒起（即96年3月22日12時9分50秒起）錄影內容如下：「
    檢察官：喔，就這件，這件就丙○○的部分，你要撤回，來
            你就要撤回，丙○○部分。
    甲○○：就是，就是跟丙○○和解。
    檢察官：而已啦喔，要不要撤回，因為現在妨害啊。
    甲○○：沒有，沒有要撤回。
    檢察官：傷害的部分也不撤回，就啊和解要和解什麼哪部分
            。
    律  師：檢察官的意思，因為傷害共犯的問題，所以傷害的
            部分要不要撤回，那他是擔心說因為。
    檢察官：不是啦，我知道，大概是說，共犯效力所及也沒有
            什麼意思，但是喔你本身自己態度，我要寫在書類
            上啊。
    甲○○：是，關於丙○○，因為丙○○是被誤導，所以，所
            以我的，加諸我身上的，我不。
    檢察官：不追究啦。
    甲○○：我不跟丙○○追究。
    檢察官：不追究啦。
    甲○○：是。
    檢察官：好，好。我已經和解，我已經和解。
    檢察官：來問告訴人喔，來意見，問告訴人意見，來答，那個
            對於丙○○部分，的什麼部分。
    甲○○：傷害。
    檢察官：傷害。
    甲○○：妨害自由。
    檢察官：妨害自由。
    甲○○：恐嚇。」（以上見本院卷第56頁背面、第57頁準備
    程序筆錄）。
  (5)告訴人甲○○於96年9月7日偵訊中復稱：「（問：丙○○傷
    害部分，你有無撤回？）沒有，只是有和解而已。」等語（
    見95年偵續361號卷第108頁），參酌本院勘驗96年1月25 日
    、96年3月22日偵訊錄影光碟之結果，足認告訴人甲○○於
    偵查中僅表示對於被告丙○○部分不予追究，告訴人甲○○
    於偵查中並無撤回告訴之意思表示，自不生撤回告訴之效力
    。
  (九)據上所述，本案事證已臻明確，被告2人所辯，要屬事後卸
    責之詞，不足採信，其等犯行均堪予認定。
  (十)被告丁○○之選任辯護人林春祥律師於本院聲請傳喚證人卓
    英仁，用以證明曾經在台北的一家冰淇淋店，被告丁○○並
    未與GORDON MANLEY用英語交談，亦未曾承認說有打甲○○
    等語。查，證人GORDON MANLEY於96年5月17日偵訊中證稱：
    在台北的一家冰淇淋店談論公司的事情，丁○○有向伊坦承
    向甲○○施用暴力的情形，丁○○自己用英文對伊說：「I
    have him been beaten up」這樣類似的話等語（見95年偵
    續字第361號卷第95頁），另證人苗怡凡律師（原擔任被告
    丁○○偵查中之選任辯護人）於96年5月17日偵訊中證稱：
    伊沒有聽到丁○○跟GORDON MANLEY講這樣的話等語（見95
    年偵續字第361號卷第97頁），足認證人GORDON MANLEY、苗
    怡凡律師2人所證述之情節互有不同，究竟何者屬實，尚難
    予判斷，惟被告丁○○有無於其他時間向證人GORDON
    MANLEY承認有對告訴人甲○○施用暴力，係屬審判外之陳述
    ，本院並未採用被告丁○○該次審判外之陳述據為認定犯罪
    之證據，是被告丁○○之選任辯護人林春祥律師聲請傳喚證
    人卓英仁，本院認核無必要，併此敘明。
二、被告行為後，刑法於94年2月2日修正公布、刑法施行法於95
    年6月14日修正公布、罰金罰鍰提高標準條例於95年5月17日
    修正公布，並均於95年7月1日施行，關於本案應適用之新、
    舊法，茲比較如下：
  (一)刑法第2條第1項規定，係規範行為後法律變更所生新舊法律
    比較適用之準據法，於95年7月1日刑法施行後，應適用刑法
    第2條第1項之規定，為「從舊從輕」之比較（最高法院95年
    5月23日第8次刑事庭會議決議第1點第1項參照）。
  (二)關於共犯部分：刑法第28條原規定：「二人以上共同『實施
    』犯罪之行為者，皆為共同正犯。」新法修正為：「二人以
    上共同『實行』犯罪之行為者，皆為共同正犯。」將舊法之
    「實施」修正為「實行」。原「實施」之概念，包含陰謀、
    預備、著手及實行等階段之行為，修正後僅共同實行犯罪行
    為始成立共同正犯。是新法共同正犯之範圍已有限縮，排除
    陰謀犯、預備犯之共同正犯。新舊法就共同正犯之範圍既因
    此而有變動，自屬犯罪後法律有變更，而非僅屬純文字修正
    ，應有新舊法比較適用之問題（參照最高法院96年度台上字
    第934號、96年度台上字第3773號、96年度台上字第5224號
    、96年度台上字第5480號判決）。是本件關於被告2人成立
    共犯部分，依刑法第2條第1項規定為新舊法之比較結果，應
    適用修正後刑法第28條規定，論以共犯。
  (三)法定刑中罰金刑部分：刑法第33條第5款業經修正公布，修
    正後刑法第33條第5款規定「罰金：新臺幣一千元以上，以
    百元計算之」，與修正前刑法第33條第5款規定「罰金：（
    銀元）一元以上」不同。比較修正前後之罰金刑輕重，該罰
    金刑之最低刑度於修法後已有加重，故以95年7月1日修正公
    布施行前之刑法規定較有利於被告，依刑法第2條第1項前段
    規定，本案刑法第302條第1項妨害自由罪關於「或科三百元
    以下罰金」、刑法第277條第1項傷害罪關於「或科一千元以
    下罰金」之法定罰金刑部分，自應適用行為時之法律（修正
    前刑法第33條第5款）決定其罰金部分之最低刑。
  (四)按刑法施行法第1條之1之立法理由謂「刑法二十四年施行後
    ，為解決國民所得經濟水準已大幅提昇問題，有關罰金罰鍰
    倍數之調整及銀元與新臺幣之折算標準，訂有罰金罰鍰提高
    標準條例及現行法規所定貨幣單位折算新台幣條例，除罰金
    以一銀元折算三元新臺幣外，並將七十二年六月二十六日以
    前修正之刑法部分條文罰金數額提高為十倍，其後修正者則
    不再提高倍數，亦即刑法分則各罪罰金數額視為前開情形分
    別提高三十倍或三倍，考量新修正刑法施行後，不再適用現
    行法規所定貨幣單位折算新台幣條例，為使罰金數額趨於一
    致，避免衍生新舊法比較適用問題，以緩和實務適用法律之
    衝擊，爰於不變動罰金數額之前提下，規定第二項如上」。
    是本案關於刑法第302條第1項妨害自由罪、刑法第277條第
    1項傷害罪之法定刑罰金提高標準部分（即罰金刑最高部分
    ），逕依刑法施行法第1條之1第2項規定，不生新舊法比較
    。
  (五)刑法第55條後段關於牽連犯之規定業已刪除，而自95年7月1
    日生效施行。修正前刑法第55條後段就具有牽連關係之牽連
    犯，係規定應從一重罪處斷；而修正後之刑法，既已刪除牽
    連犯之規定，則所犯各罪即應依數罪併罰之規定分論併罰，
    而數罪併罰之結果較論以牽連犯裁判上一罪之情形為重。經
    比較新舊法結果，適用行為時之法律即修正前刑法第55條後
    段牽連犯之規定，較有利於被告。
  (六)依刑法第2條第1項規定為新舊刑法比較時，應就罪刑有關之
    共犯、未遂犯、連續犯、想像競合犯、牽連犯以及累犯加重
    、自首減輕、暨其他法定加減原因（如身分加減）與加減例
    等一切情形，綜其全部之結果，而為比較，再適用有利於行
    為人之法律處斷，而不得一部割裂分別適用不同之新舊法（
    最高法院24年上字第4634號判例意旨、95年第8次刑事庭會
    議決議第1點第4項參照）。經綜合比較新、舊法之結果，以
    被告行為時之舊法較有利於被告，依刑法第2條第1項前段規
    定，是本案自應一體適用被告行為時之法律即修正前刑法第
    33條第5款、第28條、第55條後段之規定。
  (七)關於易科罰金部分：
  (1)最高法院95年5月23日95年度第8次刑事庭決議認為易服勞役
    、易科罰金、數罪併罰之定執行刑於法律修正時，均應為新
    舊法有利不利之比較，又依現在仍有效之最高法院24年上字
    第4634號判例及95年度第8次刑事庭會議決議，就應綜合比
    較及一體適用之範圍，仍均未將易刑處分（即易服勞役、易
    科罰金）及數罪併罰之定執行刑納入綜合比較及一體適用之
    範圍，故本院認易刑處分（即易服勞役、易科罰金）及數罪
    併罰之定執行刑，雖應比較新舊法，但並無應與本刑論罪科
    刑之規定一體適用之必要，應另行單獨予以比較適用，此觀
    諸倘被告犯二罪，其中一罪經比較後應適用新法，另一罪經
    比較後應適用舊法時，根本不可能依一體適用原則直接適用
    新法或舊法定應執行刑自明。
  (2)關於易科罰金部分：被告行為後，刑法第41條第1項前段關
    於易科罰金折算標準之規定，業於94年2月2日修正公布，並
    於95年7月1日施行，由「犯最重本刑為五年以下有期徒刑以
    下之刑之罪，而受六個月以下有期徒刑或拘役之宣告，因身
    體、教育、職業、家庭之關係或其他正當事由，執行顯有困
    難者，得以一元以上三元以下折算一日，易科罰金。」修正
    為「犯最重本刑為五年以下有期徒刑以下之刑之罪，而受六
    個月以下有期徒刑或拘役之宣告者，得以新臺幣一千元、二
    千元或三千元折算一日，易科罰金。」應依刑法第2條第1項
    規定，適用最有利於行為人之法律（最高法院95年5月23日
    第8次刑事庭會議決議第3點第2項參照）。而修正前刑法第
    41條第1項前段之易科罰金折算標準，依修正刪除前之罰金
    罰鍰提高標準條例第2條規定，應就其原定數額提高為一百
    倍折算一日，並依現行法規所定貨幣單位折算新臺幣條例第
    2條規定，以新臺幣元之三倍折算之，亦即，修正前刑法第
    41條第1項前段之易科罰金折算標準，應以銀元三百元即新
    臺幣九百元折算為一日，經比較新、舊法結果，應以被告行
    為時之法律即舊法較有利於被告。是本案自應適用被告行為
    時之法律即修正前刑法第41條第1項前段、修正前罰金罰鍰
    提高標準條例第2條規定，併諭知易科罰金之折算標準。
  (八)被告行為後，刑法第74條關於緩刑之規定，雖亦於94年2月
    2日修正公布，並於95年7月1日施行，然緩刑規定，並非關
    於行為可罰性之法律規範，而係屬刑之宣告規範，無修正刑
    法第2條第1項之適用，其適用關係必須是以案件在裁判時為
    準，並非以行為時為準，是以本件被告犯罪雖在前揭刑法修
    正條文施行前，惟本件裁判時係於刑法修正條文施行後，自
    應適用修正條文施行後之刑法第74條之規定（最高法院95年
    5月23日第8次刑事庭會議決議第7點參照）。從而，本件若
    諭知緩刑，即無新舊法比較之問題，而應逕行適用新修正之
    刑法。
三、論罪科刑部分：
  (一)按刑法第302條第1項及第304條第1項之罪，其所保護之法益
    均為被害人之自由，而私行拘禁，即不外以強暴、脅迫為手
    段，其罪質本屬相同，惟第302條第1項之法定刑，既較第
    304條第1項為重，則以私行拘禁之方法妨害人自由，縱其目
    的在於使人行無義務之事，或妨害人行使權利，仍應逕依第
    302條第1項論罪，並無適用第304條第1項之餘地（最高法院
    29年上字第3757號判例參照），故行為人以強暴脅迫使人行
    無義務之事，或妨害人行使權利之目的，而其方法已達於剝
    奪人之行動自由之程度時，其以強暴脅迫進使人行無義務之
    事或妨害人行使權利之行為已為剝奪人行動自由之行為所吸
    收。復按刑法第302條之妨害自由罪，原包括私禁及以其他
    非法方法剝奪人之行動自由而言，所謂非法方法，當包括強
    暴脅迫等情事在內，自屬包含於妨害行動自由之同一意念之
    中，縱其所為，合於刑法第305條恐嚇危害安全之情形，仍
    應視為剝奪行動自由之部分行為（最高法院74年臺上字第34
    04號判例意旨參照）。查本件被告丁○○、丙○○與前揭10
    餘名成年男子共同強押告訴人甲○○上至2樓會客室內，剝
    奪告訴人甲○○之行動自由，復在上開行為繼續中，迫令簽
    署上開合約書，使告訴人甲○○行此無義務之事，並恐嚇告
    訴人甲○○，使其心生畏懼等行為，均不另論刑法第304條
    第1項、第305條之罪責。
  (二)核被告丁○○、丙○○所為，均係犯刑法第302條第1項之以
    其他非法方法剝奪人之行動自由罪及同法第277條第1項之傷
    害罪。被告丁○○、丙○○與其餘不詳姓名之10餘名成年男
    子間，就上開犯行，有犯意之聯絡或行為之分擔，均為共同
    正犯。
  (三)被告丁○○、丙○○2人為限制告訴人甲○○之行動自由，
    復以毆打之方式制伏告訴人甲○○，被告丁○○、丙○○2
    人所犯傷害罪及妨害自由罪間，有方法、目的之牽連關係，
    依修正前刑法第55條後段之規定，應從較重之妨害自由罪處
    斷。
四、撤銷改判之理由：
  (一)原審認被告2人犯行事證明確，予以論罪科刑，固非無見，
    惟查，告訴人甲○○於偵查中並無撤回告訴之意思，原審誤
    引民法第98條之規定，僅依據偵訊筆錄記載「不追究刑事責
    任」，遽認告訴人甲○○有撤回告訴之意思，而就被告2人
    被訴傷害部分諭知不另為不受理之判決，自有適用法則不當
    之違誤。檢察官上訴意旨認被告2人有恐嚇取財之犯意，原
    審量刑過輕等語，固無足取（詳後述），惟檢察官上訴意旨
    認告訴人甲○○於偵查中並無撤回告訴之意思，此部分為有
    理由，被告2人上訴意旨否認犯行，指摘原判決不當，雖無
    理由，然原判決既有上開可議之處，自屬無可維持，應由本
    院將原判決予以撤銷改判。
  (二)爰審酌被告2人犯罪之動機、目的，限制告訴人甲○○行動
    之手段，在被告丁○○授意下，由被告丙○○夥同其他人毆
    打告訴人甲○○成傷，事後亦由被告丙○○使用告訴人甲○○所有之保時捷汽車，本案犯罪之情節，對告訴人甲○○所
    生之損害，被告2人均否認犯行之犯後態度，及被告丙○○
    業與告訴人甲○○達成和解等一切情狀，分別量處如主文第
    2 、3項所示之刑。
  (三)按刑之量定，為求個案裁判之妥當性，法律賦予法院裁量之
    權。刑法上之共同正犯，應就全部犯罪結果負其責任，係基
    於共同犯罪行為，應由正犯各負全部責任之理論而來，於科
    刑時則仍應審酌刑法第57條所列各款情狀，分別情節，為各
    被告量刑輕重之標準。共同正犯間固非必須科以同一之刑，
    但個案裁量權之行使，自應受比例原則及平等原則之拘束，
    俾符合罪刑相當，使罰當其罪，輕重得宜。如共同正犯間之
    量刑輕重相差懸殊，於公平原則有悖，當非持法之平，其刑
    之量定即難謂為適法（參照最高法院96年度台上字第5224號
    判決）。本案起因係因被告丁○○、丙○○與告訴人甲○○
    有投資上之糾紛，於本案發生時，基於共同之犯意聯絡，剝
    奪告訴人甲○○之行動自由，並在被告丁○○授意下，由被
    告丙○○夥同其他人毆打告訴人甲○○，事後亦由被告丙○○使用告訴人甲○○所有之保時捷汽車，是被告丙○○雖已
    經與告訴人甲○○成立和解，被告丁○○尚未與告訴人甲○○成立和解，本院參酌全案之犯案情節，認為被告2人量處
    之刑度並無區分輕重之必要，故均予量處相同之刑期。
  (四)臺灣臺中地方法院檢察署檢察官上訴意旨援引告訴人甲○○
    請求上訴狀記載之理由，認被告2人共同以不法手段，強取
    告訴人甲○○所有之系爭跑車，渠等2人犯後態度不佳，原
    審僅分別量處被告丙○○、丁○○有期徒刑8月、1年，經減
    刑後分別為有期徒刑4月、6月，顯然失之輕縱等語。惟查，
    本件被告2人因犯本罪，被告2人於受刑事制裁後，並未能因
    此免除民事之債務，且刑罰之目的，原非在彌補被害人之損
    失，本院認就本件被告2人量刑，審酌被告2人之犯罪動機、
    素行及其犯罪後態度等一切情狀，均量處有期徒刑8月，符
    合刑罰之目的；參酌妨害自由罪之法定刑度，量刑尚無過輕
    情形，檢察官上訴意旨認原判決所量處之刑度過輕，難予採
    取。
  (五)又被告2人行為後，中華民國96年罪犯減刑條例於96年7月4
    日公布，於同年月16日施行，查被告2人就本件犯行係在96
    年4月24日以前，合於減刑要件，爰均依中華民國96年罪犯
    減刑條例第2條第1項第3款，各減其刑期二分之一，並均依
    修正前刑法第41條第項前段之規定，諭知易科罰金之折算標
    準。
  (六)再按被告丙○○於83年間，因違反麻醉藥品管理條例案件，
    經臺灣嘉義地方法院判處有期徒刑4月確定，於83年3月28日
    易科罰金執行完畢，被告丙○○於前案執行完畢後，5年以
    內未曾因故意犯罪受有期徒刑以上刑之宣告，此有臺灣高等
    法院被告前案紀錄表附卷可稽，被告丙○○因一時失慮觸犯
    刑罰，犯罪情節及造成之危害尚非嚴重，被告丙○○已與告
    訴人甲○○達成民事和解，此有和解書1件（見95年偵續361
    號卷第47頁）附卷為憑，告訴人甲○○於本院審理時並表示
    ：請對被告丙○○從輕量刑，給予緩刑的機會等語（見本院
    卷第129頁背面）。本院斟酌上情，認被告丙○○經此教訓
    ，應知所警惕，當無再犯之虞，本院認被告丙○○所受本案
    刑之宣告，以暫不執行為適當，爰併予宣告緩刑3年，以勵
    自新。又被告行為後，刑法第74條關於緩刑之規定，於94
    年2月2日修正公布，並於95年7月1日施行，然被告犯罪在新
    法施行前，新法施行後，緩刑之宣告，應適用新法第74條之
    規定（最高法院95年5月23日第8次刑事庭會議決議第7點參
    照），自不生新舊法比較之問題，應逕依修正後之刑法第74
    條第1項第2款宣告之，附此敘明。
五、不另為無罪諭知部分：
  (一)公訴意旨另認：告訴人甲○○於簽署上開合約書後，隨後離
    去前揭４Ｃ咖啡館，而由何集子、陳志成陪同甲○○前去其
    住處，至取得上開保時捷跑車這段時間，亦構成刑法第302
    條第1項之妨害自由罪嫌云云。
  (1)訊據被告丁○○、丙○○均堅決否認涉有上開犯行，辯稱：
    甲○○可自由打電話對外聯絡，並未控制其行動等語。
  (2)按犯罪事實應依證據認定之，無證據不得認定犯罪事實；不
    能證明被告犯罪者，應諭知無罪之判決，刑事訴訟法第154
    條第2項、第301條第1項分別定有明文。查，證人何集子、
    陳志成隨後陪同告訴人甲○○前去取車之行為，係由何集子
    應告訴人甲○○之請求而駕車搭載告訴人甲○○返家，自離
    去上開４Ｃ咖啡館後，僅係由何集子駕車搭載告訴人甲○○
    ，再由陳志成另駕駛1部車輛尾隨其後，其間告訴人甲○○
    有與何集子閒聊一下，何集子並未有何恐嚇行為，陳志成則
    未曾與告訴人甲○○有何對話，且何集子猶在途中下車進入
    便利商店影印資料，只留告訴人甲○○1人待在車內，自行
    撥打行動電話與證人許錫津律師聯繫，嗣抵達告訴人甲○○
    住處後，亦僅由何集子陪同上樓尋找車籍資料，陳志成則留
    在樓下等待之事實，業據證人甲○○、何集子、陳志成分別
    證述在卷，足認在離去４Ｃ咖啡館後，至何集子取得上開保
    時捷跑車這段時間，告訴人甲○○之行動自由並未受到限制
    ，至臻明確。雖告訴人甲○○於原審證稱其因前述傷害、恐
    嚇、妨害自由之行為，心中仍存有恐懼，自認有心理壓力云
    云（見原審卷第65之1頁），惟此乃其主觀之感受，就客觀
    事實而言，尚未構成妨害自由之行為，灼然甚明。且證人甲○○亦於偵查中證稱：「我就要求丁○○讓何集子跟我一起
    回去，丁○○有答應，便由何集子載我回去取車，而不是押
    我回去。」等語明確（見95年偵續字第361號卷第38頁），
    益徵此部分並無何妨害自由之行為。就此部分既未能證明被
    告等有妨害自由之犯行，原應為無罪之諭知，惟公訴人認此
    部分與前開起訴論罪科刑之妨害自由行為，有接續犯之實質
    上一罪關係，故不另為無罪之諭知。
  (二)公訴意旨另認：被告丁○○、丙○○與告訴人甲○○間並未
    有債務糾紛，竟基於意圖為自己不法所有之犯意聯絡，以傷
    害及恐嚇方式逼使告訴人甲○○簽署上開合約書及交付上開
    保時捷跑車，係犯刑法第346條第1項之恐嚇取財罪嫌云云。
  (1)訊據被告丁○○、丙○○均堅決否認涉有恐嚇取財之犯行，
    被告丁○○辯稱：伊為英國ＳＷＢ公司合作案之原始股東，
    當初伊係與陳盈助共同投資，達百分之43.8，伊係出技術，
    以網路技術及業務提供，再換算成投資金額，並在投資期間
    ，負責招待外國之住宿、餐飲，損失有1、2百萬元。後來甲○○一直無法提供有效資料供伊等查證，伊等認為甲○○與
    英國公司共謀詐騙。當天伊要求甲○○應給丙○○一個交待
    ，甲○○說給其兩個月的時間去處理，伊才建議為表現誠意
    ，請甲○○將上開保時捷跑車交給丙○○抵押等語；被告丙○○則辯稱：幾年前，甲○○邀伊投資，伊遂投資ＳＷＢ公
    司案5、6百萬元，甲○○只給伊一張單子，後來股票根本賣
    不出去，伊認為甲○○欺騙伊，當天質問甲○○為何不還錢
    ，還開那麼好的車，後來才叫甲○○簽署上開合約書，提供
    上開保時捷跑車質押，作為擔保，並給甲○○兩個月的時間
    去籌錢來換車等語。
  (2)刑法第346條第1項之恐嚇取財罪，係以意圖為自己或第三人
    不法所有為構成要件之一，若僅以恐嚇方法使人交付財物，
    而並無不法所有之意圖者，縱令其行為或可觸犯他項罪名，
    要無由成立本條之恐嚇取財罪（最高法院83年度臺上字第
    2689號判例要旨參照）。
  (3)被告丁○○、丙○○確有投資英國ＳＷＢ公司合作案，並與
    告訴人甲○○間，就上開投資英國ＳＷＢ公司合作案，致衍
    生債務糾紛乙情，業據被告丁○○、丙○○迭於警詢、偵查
    及原審準備程序中供述綦詳，核與告訴人甲○○於警詢中陳
    述：「丁○○是我以前生意夥伴，丙○○是透過丁○○認識
    的」、「因我原先在英國與友人輔導一家『sportswinbet』
    網路賭博運動網站在倫敦證交所股票上市工作，所以介紹丁○○與該公司董事會主席商討交叉持股事誼，雙方已談論5
    、6個月以上，尚無結果，所以她約我見面希望我能幫她處
    理這一件事情。」、「丁○○隨即開口問我，上述交叉持股
    事情為何英國方面態度強硬，似乎有不想繼續進行之跡象，
    並問我此事是英國何人決定的，突然間又有2、3個人出手打
    我，我回答說這是公司董事會主席的決定，此事跟我沒有關
    係，我也希望能夠成事。」、「丁○○、丙○○要我簽車號
    0911-ND自小客車讓渡書，才放我走，他們2人叫一男一女（
    該女子綽號『大伯』）開著該輛車載我回冢，隨後將0911-N
    D自小客車開走，並拿走我的身分證、該車車籍資料，說要
    保管2個月。」等語（見95年偵字第13771號卷第48、49頁）
    ；告訴人甲○○復於偵查中陳稱：「我跟丁○○及南部1位
    陳先生有生意上合作關係，那是一家英國上市公司，丁○○
    的朋友有投資該公司，南部陳先生有該公司的股票，因為中
    間有些事情需要我去協調，我沒有協調好，因為英國方面想
    終止臺灣這邊的業務，他們才約我談這些事情，他們要求我
    把這些事情處理好，丁○○到現在沒有實質的損失。」、「
    （問：丁○○有投資多少？）新臺幣6、7百萬元」、「（問
    ：你主觀認為你對丁○○有債務嗎？）沒有，因為現在英國
    那邊已經將所有投資的金錢還給丁○○，所以現在也沒有投
    資糾紛，但丁○○的確是SWB控股公司的股東，並且有請丙○○在SWB投資沒錯，丙○○約投資了2百多萬元。」、「（
    問：為何在投資時，還在商談階段就有損失？）因為所有的
    成本在臺灣商議時，原本有談成要由英國的投資者支出所有
    成本，但是公司到後來到95年4月30日共支出新臺幣約4千萬
    元，投入在公司的前置作業以及硬體設施上，這些錢英國的
    確有支出，但因為公司無法上線，因為臺灣的大股東不瞭解
    整個海外控股及信託公司的功能性，他們擔心在這些控股公
    司底下的股票是否屬於臺灣這邊的投資人所有，但因為這些
    屬於『離岸』的公司，離岸是免賦稅的地區，但丁○○等股
    東不相信我們的說法，所以英國提議將整個SWB及控股都停
    掉，現在臺灣整個業務都停止了。」、「（問：丙○○投資
    有無一些證明文件？）丙○○手上有股票」、「陳盈助的確
    有以技術出資，但是他的出資沒有書面為證，但有登記在股
    東冊裡，他持股有SWB達百分之43.8，丁○○也有在股東名
    冊裡。」等語大致相符（見95年偵字第13771號卷第86頁、
    95年偵續字第361號卷第27至28頁），再參酌前述被告丙○○與甲○○簽署之和解書（見95年偵續字第361號卷第47頁
    ）載明「甲方（即甲○○）願自簽立本約之日起算3個月內
    ，負責將英國股票上市公司sportswinbet股票數額10萬股，
    過戶至乙方（即丙○○）開立之證券交易帳戶內，並保證日
    後該股票確實能賣出價額達新臺幣3百萬元以上，否則甲方
    應給付乙方其差額至3百萬元額滿，作為補償。」等語，及
    卷附之投資及股票資料（見95年偵字第13771號卷第41至43
    頁），足認被告丙○○投資之金額應至少在3百萬元以上，
    已甚明確，否則告訴人甲○○焉有可能保證補償其金額至3
    百萬元額滿？而被告丁○○雖就其投資之金額究為多少，是
    否有實質損失，是否已結算清楚，上開合作案未順利進行，
    是否告訴人甲○○有從中阻撓等情，與告訴人甲○○有不同
    之認知，惟被告丁○○亦確為上開SWB公司之原始股東無疑
    。據此，足認被告丁○○、丙○○所辯，其等與告訴人間有
    投資糾紛等語，尚非無稽。
  (4)再參之上述告訴人甲○○所自承：被告等取車說要保管2個
    月等語甚明（見偵查卷第49頁），益徵被告等所辯，簽署上
    開合約書並取走該車乃供上開債務之擔保等情，尚堪採信，
    據上所述，足認被告2人主觀上係因其等與告訴人甲○○間
    之債務糾紛，始要求告訴人甲○○交付上開跑車作為擔保，
    並於兩個月內籌錢予以換車屬實，客觀上依前述，其等亦確
    與告訴人甲○○就上開投資案存有債務糾紛，故尚難遽認被
    告等此一行為，有何為自己不法所有之意圖可言，揆諸前開
    說明，核與刑法第346條第1項恐嚇取財罪之構成要件不符，
    檢察官上訴意旨仍認被告2人有不法所有之意圖，尚難採取
    。
  (5)綜上所述，被告等前揭辯詞，洵非虛詞。此外，本院復查無
    其他積極證據，足資證明被告等涉有恐嚇取財之犯行，既不
    能證明被告等犯罪，本應為無罪之諭知，惟依公訴意旨，認
    此部分與前開起訴經判決有罪部分，具有修正前刑法牽連犯
    之裁判上一罪關係，爰不另為無罪之諭知。
據上論斷，應依刑事訴訟法第369條第1項前段、第364條、第299
條第1項前段，刑法第2條第1項前段、修正前刑法第28條、第55
條後段、刑法第277條第1項、第302條第1項、修正前刑法第41條
第1項前段、刑法第74條第1項第2款，修正刪除前罰金罰鍰提高
標準條例第2條，現行法規所定貨幣單位折算新臺幣條例第2條，
中華民國96年罪犯減刑條例第2條第1項第3款、第7條、第9條，
判決如主文。
本案經檢察官戊○○到庭執行職務。
中    華    民    國    97    年    6     月    12    日
            刑事第十一庭  審判長法  官  陳  朱  貴
                                法  官  郭  同  奇
                                法  官  胡  文  傑
上列正本證明與原本無異。
如不服本判決應於收受送達後十日內向本院提出上訴書狀，其未
敘述上訴之理由者並得於提起上訴後十日內向本院補提理由書（
均須按他造當事人之人數附繕本）。
                                書記官   蔡  嘉  萍
中    華    民    國    97    年    6    月     17   日
附錄論罪科刑法條：
中華民國刑法第302 條第1 項
私行拘禁或以其他非法方法，剝奪人之行動自由者，處5 年以下
有期徒刑、拘役或3 百元以下罰金。
中華民國刑法第277條第1項
傷害人之身體或健康者，處3年以下有期徒刑、拘役或1千元以下
罰金。


司法院資訊處製作；財團法人民間司法改革基金會備份。
